【裁判字號】    97,交聲,3255
【裁判日期】    971231
【裁判案由】    交管條例聲異
【裁判全文】
臺灣板橋地方法院交通事件裁定        97年度交聲字第3255號
原處分機關  交通部公路總局臺北區監理所蘆洲監理站
異  議  人
即受處分人  鴻寶租賃股份有限公司
法定代理人  甲○○
上列異議人即受處分人因違反道路交通管理處罰條例案件，對於
交通部公路總局臺北區監理所蘆洲監理站於中國民國97年12月2
日所為之北監蘆字第裁46-C00000000號裁決不服，聲明異議，本
院裁定如下：
    主  文
異議駁回。
    理  由
一、異議意旨略以：大型重型機車前牌掛照雖是為了讓員警識別
    ，然事實上大型重型機車全天候開頭燈，前牌能見度實在很
    低，員警很難辨識前牌，且依照內政部警政署於民國96年11
    月21日警署交字第0960150647號函可知，應從寬認定，並以
    勸導代替舉發為原則，況11月11日大型重型機車開放，並沒
    有特製的前牌牌架，有何處可以掛置前牌？另之後業已依照
    市面上所推出的特製前牌做變更，爰聲明異議，請求撤銷原
    裁決云云。
二、按汽車號牌懸掛位置，除原設有固定位置外，應依下列規定
    懸掛固定：三、機器腳踏車及拖車號牌每車1 面，應正面懸
    掛於車輛後端之明顯適當位置。但汽缸總排氣量550 立方公
    分以上之大型重型機器腳踏車號牌自中華民國96年11月1 日
    起每車2 面，應正面懸掛於車輛前後端之明顯適當位置；其
    前方號牌並得以直式或橫式之懸掛或黏貼方式為之，道路交
    通安全規則第11條第1 項第3 款定有明文。次按汽車（包含
    機器腳踏車）已領有號牌而未懸掛或不依指定位置懸掛者，
    處汽車（包含機器腳踏車）所有人新臺幣（下同）3,600 元
    以上10,800元以下罰鍰，並禁止其行駛；前項第7 款之牌照
    吊銷之，道路交通管理處罰條例第3 項第8 款、第12條第1
    項第7 款及第2 項分別定有明文。其中所謂「不依指定位置
    懸掛」，大型重型機器腳踏車係以號牌未正面懸掛或黏貼於
    車輛前端之「明顯適當位置」為處罰要件，而號牌之建立，
    不僅可藉由外觀上區分車輛間之不同，且有利於車籍之管理
    ，於車禍、違規發生時，亦便於發現肇事、違規者，故認定
    是否係明顯適當位置，自應以該號牌懸掛後是否易於辨識牌
    號為準。
三、經查：
(一)、本件異議人即受處分人所有車號DV-71 號大型重型機車，由
    駕駛人林松柏駕駛該大型重型機車，於民國96年11月11日8
    時22分許，在臺北縣汐止市○○○路○ 段、連興街前，經臺
    北縣政府警察局交通警察大隊汐止分隊員警當場攔停，並以
    該大型重型機車有已領有號牌，卻將該大型重型機車應懸掛
    或黏貼之前方號牌彎曲包覆在右側前叉避震器上，即未依指
    定位置懸掛（前牌）之違規行為而掣單舉發，嗣受處分人於
    應到案日期（即97年11月26日）前向原處分機關提出申訴，
    嗣經原處分機關函請原舉發單位調查結果，仍認受處分人有
    前述違規行為，爰於同年12月2 日依違反道路交通管理處罰
    條例第12條第1 項第7 款、第2 項及違反道路交通管理事件
    統一裁罰基準表之規定裁處受處分人罰鍰54,000元，並吊銷
    牌照等情，此為異議人所不爭執，並有臺北縣政府警察局96
    年11月11日北縣警交字第C00000000 號舉發違反道路交通管
    理事件通知單1 紙、臺北縣政府警察局汐止分局96年12月18
    日北縣警汐交裁字第0960039865號書函暨採證照片3 張、原
    裁決書1 份在卷可稽。是上開事實，洵堪認定屬實。
(二)、又細繹卷附之前開DV-71 號大型重型機車之號牌照片（詳見
    本院卷第14頁），由機車之正面明顯可見上開號牌確係捲曲
    附於前叉避震器上，非以正面直式或橫式懸掛或黏貼於明顯
    而適當之位置，而機車於行駛中，其號牌係辨識車籍之最重
    要依據，異議人將車牌捲曲黏貼於前叉避震器上，就前方平
    行目視而言，已有部分號牌為前輪輪弧所遮擋，雖於車輛靜
    止狀態或可辨視其號牌，然於行進間，依正常平行目視之狀
    態，交通執勤員警及一般用路人均難以於通常情形下辨視前
    開號牌，自難認異議人所有前述DV-71 號大型重型機車號牌
    之懸掛方式，與交通安全規則所規定之重型機車之前方號牌
    應正面以直式或橫式之懸掛或黏貼於車輛前端之明顯適當位
    置之規定相符。且觀諸異議人所提出該機車事後安裝號牌之
    照片（見本院卷第9 頁），顯見非不得依交通安全規則所規
    定以正面直式或橫式黏貼於車輛前端之明顯適當位置，且無
    從解免其於上開時、地之行為違規，故異議人辯稱其機車並
    無適當位置可供懸掛或黏貼云云，自不足採。
(三)、至於舉發單位是否應以勸導代替舉發，則屬交通稽查執行機
    關裁量職權範圍，除行政機關行使裁量權之過程或結果，有
    逾越權限或濫用權力之情形，而應以違法論者外，法院原則
    上應尊重行政機關之裁量決定而作有限之司法審查。而由本
    件卷內所有資料觀之，舉發單位舉發本件交通違規事件，係
    斟酌現場狀況、妨害交通之程度、違規之嚴重性等情狀，並
    依其專業管理認有客觀上之必要而依法取締，其舉發之手段
    正常、合法，並符合行政目的，尚無任何積極證據證明舉發
    單位之裁量有何違法不當之處。另大型重型機車前方號牌明
    顯適當之懸掛位置為何，非司法審查所應認定，允宜由權責
    機關依法審酌規定之，均併此敘明。
(四)、從而，該大型重型機車以前開方式黏貼號牌行駛於道路上，
    異議人縱以前情置辯，委不足採為免罰之依據，異議人所有
    之大型重型機車有已領得上開車號之號牌而未依指定位置懸
    掛之違規行為，已堪認定。
四、綜上所述，受處分人所有上開車號大型重型機車既有上述已
    領有號牌而未依指定位置懸掛之違規行為，原處分機關依前
    揭道路交通管理處罰條例第12條第1 項第7 款、第2 項及違
    反道路交通管理事件統一裁罰基準表之規定，裁處受處分人
    罰鍰5,400 元，並吊銷牌照，核無違誤，本件受處分人之異
    議為無理由，應予駁回。
據上論斷，應依道路交通案件處理辦法第19條，裁定如主文。
中    華    民    國    97    年    12    月    31    日
                  交通法庭法  官  饒金鳳
以上正本證明與原本無異。
如不服本裁定應於送達後5日內向本院提出抗告狀。
                          書記官  王春森
中    華    民    國    97    年    12    月    31    日


司法院資訊處製作；財團法人民間司法改革基金會備份。
